臺灣新竹地方法院刑事判決
111年度訴字第345號
公  訴  人  臺灣新竹地方檢察署檢察官
被      告  楊文礬



            林昱豪



            許智勇


上列被告因傷害等案件，經檢察官提起公訴（110年度偵字第987
9號），本院依簡式審判程序判決如下：
    主  文
楊文礬共同犯剝奪他人行動自由罪，處有期徒刑貳月，如易科罰
金，以新臺幣壹仟元折算壹日。
林昱豪共同犯剝奪他人行動自由罪，處有期徒刑貳月，如易科罰
金，以新臺幣壹仟元折算壹日。緩刑貳年。
許智勇共同犯剝奪他人行動自由罪，處有期徒刑貳月，如易科罰
金，以新臺幣壹仟元折算壹日。
    事  實
一、本件犯罪事實：
　　林昱豪於民國110年8月13日23時28分許駕駛車牌號碼000-00
    00號自小客車搭載楊文礬、許智勇外出，行經新竹市北區金
    農路與金雅西街口，見與楊文礬有債務糾紛之王建順騎駛車
    牌號碼000-000號普通重型機車行經該處，楊文礬、林昱豪
    、許智勇共同基於剝奪他人行動自由之犯意聯絡，以上開自
    用小客車阻擋王建順騎駛之機車前行要求王建順下車，並以
    上開自用小客車將王建順載往新竹縣竹北市某處民宅，該處
    另有5至7名年籍資料均不詳之成年男子一同要王建順打電話
    籌錢償還債務，以此方式剝奪其行動自由，直至翌（14）日
    5時許，楊文礬得知王建順胞兄王得全已經報警後，始讓王
    建順離去（起訴書認楊文礬、林昱豪、許智勇涉犯傷害部分
    ，業經王建順撤回告訴，經本院另為公訴不受理判決）。
二、案經王建順訴由新竹市警察局第一分局報告臺灣新竹地方檢
    察署檢察官偵查後起訴。
    理  由
一、本件被告楊文礬、林昱豪、許智勇所犯之罪，非死刑、無期
    徒刑、最輕本刑為3 年以上有期徒刑之罪，或高等法院管轄
    第一審之案件，被告於本院準備程序進行中，就被訴事實為
    有罪之陳述，經本院認合於刑事訴訟法第273 條之1 第1 項
    之規定，裁定進行簡式審判程序，合先敘明。又按簡式審判
    程序之證據調查，不受第159 條第1 項之限制，刑事訴訟法
    第273 條之2 定有明文，是於行簡式審判程序之案件，被告
    以外之人於審判外之陳述，除有其他不得作為證據之法定事
    由外，應認具有證據能力。　　　　　
二、認定犯罪事實所憑之證據及理由：　　
　　前揭犯罪事實，業據被告3人於本院準備程序及簡式審判程
    序時均坦承不諱（本院卷第71頁至第72頁、第81頁），核與
    證人即告訴人王建順、證人王得全於警詢及偵查之證述（98
    79號偵卷第12頁至第13頁、第16頁、第86頁至第87頁）情節
    大致相符，且有國立臺灣大學醫學院附設醫院新竹臺大分院
    新竹醫院診斷證明書、臺灣新竹地方檢察署檢察官勘驗筆錄
    、國立臺灣大學醫學院附設醫院新竹臺大分院新竹醫院111
    年5月25日新竹臺大分院病歷字第1110006491號函及其附病
    歷紀錄及檢傷照片各1份、監視器錄影畫面截圖數張（9879
    號偵卷第28頁、第29頁至第40頁、第69頁至第70頁；本院卷
    第47頁至第61頁）存卷可憑，足認被告3人上開任意性之自
    白與事實相符，堪以採信。綜上，本案事證明確，被告3人
    犯行洵堪認定，應依法論科。　
三、論罪科刑：　　　
　㈠刑法第302條之妨害自由罪，原包括私禁及以其他非法方法剝
    奪人之行動自由而言，所謂非法方法，當包括強暴脅迫等情
    事在內（最高法院74年度台上第3404號判決意旨參照）。且
    刑法第302條第1項之妨害自由罪，以「私行拘禁或其他非法
    方法，剝奪人之行動自由」為要件，其中「私行拘禁」屬例
    示性、狹義性之規定，「以其他非法方法，剝奪人之行動自
    由」，則屬於補充性、廣義性之規定，須有以各種非法之方
    法，剝奪他人行動自由為成立要件，而所謂剝奪他人行動自
    由，應以有具體行為，使被害人喪失或抑制其行動自由或意
    思活動之自由者，方能成立（最高法院101年度台上字第519
    號判決意旨參照）。是核被告3人所為，均係犯刑法第302條
    第1項之剝奪他人行動自由罪。
　㈡被告3人與年籍資料均不詳之成年男子5至7名間，就上開剝奪
    他人行動自由犯行，有前揭犯罪事實欄所示之犯意聯絡及行
    為分擔，自應論以共同正犯。
　㈢爰審酌被告楊文礬僅因債務糾紛，不思以理性方法解決，竟
    與被告林昱豪、許智勇共同為上開強暴犯行，其等欲以非法
    之手段達到解決前開糾紛之目的，犯罪動機並非良善、犯罪
    手段亦非平和，嚴重影響社會治安，增長社會暴戾氣氛，殊
    值譴責，惟念其等犯後坦承犯行，態度尚可，並兼衡被告3
    人均已和告訴人達成和解並由被告楊文礬賠償完畢等情，有
    刑事撤回告訴狀、新竹市北區調解委員會調解筆錄、交易明
    細截圖、本院公務電話紀錄表各1份（本院卷第63頁、第65
    頁、第85頁、第87頁）附卷憑參，足認被告3人有意彌補告
    訴人，被告楊文礬則已竭力履行前揭調解筆錄內容，堪認其
    等確有悔意；兼衡被告楊文礬目前大學就讀中之智識程度，
    現從事打零工，家中經濟狀況小康，已婚且小孩快出生，目
    前與配偶同住；被告林昱豪目前大學就讀中之智識程度，現
    從事IT工程師，家中經濟狀況普通，已婚無子女，目前與配
    偶同住；被告許智勇國中肄業之智識程度，現從事打零工，
    家中經濟狀況勉持，未婚無子女，目前與阿嬤同住等一切情
    形（本院卷第83頁）分別量處如主文所示之刑，並均諭知易
    科罰金之折算標準。
　㈣末查，被告林昱豪未曾因故意犯罪受有期徒刑以上刑之宣告
    ，有臺灣高等法院被告前案紀錄表在卷可稽（本院卷第17頁
    ），其因一時失慮致觸犯本案之罪，且其業已和告訴人和解
    ，是本院認被告經此偵、審程序及刑之宣告後，應知所警惕
    ，無再犯之虞，本院認以暫不執行其刑為當，爰依刑法第74
    條第1 項第1 款之規定，宣告如主文所示之緩刑期間。
據上論斷，應依刑事訴訟法第273條之1第1項、第299條第1項前
段，判決如主文。
本案經檢察官賴佳琪提起公訴，檢察官劉正祥到庭執行職務。
中　　華　　民　　國　　111 　年　　6 　　月　　22　　日
                  刑事第二庭   法　官     崔恩寧
以上正本證明與原本無異。
如不服本判決應於收受本判決後20日內向本院提出上訴書狀，上
訴書狀應敘述具體理由。上訴書狀未敘述上訴理由者，應於上訴
期間屆滿後20日內補提理由書狀於本院(均須按他造當事人之人
數附繕本 )「切勿逕送上級法院」。 
中　　華　　民　　國　　111 　年　　6 　　月　　22　　日
                                書記官    莊琬婷
附錄本院論罪科刑法條：
刑法第302條
私行拘禁或以其他非法方法，剝奪人之行動自由者，處5年以下
有期徒刑、拘役或9千元以下罰金。
因而致人於死者，處無期徒刑或7年以上有期徒刑；致重傷者，
處3年以上10年以下有期徒刑。